最高法院刑事判決　　　　　　　　　　　　　　　九十一年度台上字第五九一九號
　　上　訴　人　甲○○
　　　　　　　　乙○○
右上訴人等因常業重利案件，不服台灣高等法院花蓮分院中華民國九十一年八月八日
第二審判決（九十一年度上訴字第一五二號，起訴案號：台灣花蓮地方法院檢察署八
十九年度偵字第三一八八、三三一八號），提起上訴，本院判決如左：
    主  文
上訴駁回。
    理  由
按刑事訴訟法第三百七十七條規定，上訴於第三審法院，非以判決違背法令為理由，
不得為之，是當事人提起第三審上訴，應以原判決違背法令為理由，係屬法定要件。
如果上訴理由狀並未依據卷內訴訟資料，具體指摘原判決不適用何種法則或如何適用
不當，或所指原判決之違法情事，顯與法律規定得為第三審上訴理由之違法情形不相
適合時，均應認其上訴為違背法律上之程式，予以駁回。本件原判決撤銷第一審不當
之判決，改判論處上訴人甲○○、乙○○共同乘他人急迫，貸以金錢而取得與原本顯
不相當之重利為常業罪刑（甲○○累犯），已詳敘所憑之證據及認定之理由，並對上
訴人等所辯非屬常業云云，如何不足採信，均已依據卷內資料，詳予指駁及說明，從
形式上觀察，並無任何違背法令之情形。而刑法上所規定之常業罪，只須有賴某種犯
罪為業之意思，而有事實之表現為已足，不以藉該犯罪為唯一生存之必要，縱令尚有
其他職業，亦無礙成立常業罪，本件上訴人等於報紙刊登廣告，招徠急需用錢之不特
定之人向其借款，並以預扣利息之方式，收取月息八十分之與原本顯不相當之重利，
顯有以之為業之意思及事實表現，原判決因而論以常業重利罪責，並無違法可言。又
刑事訴訟法對於證據之種類並未設有限制，被害人在警局之陳述，亦得採為認定犯罪
事實之證據資料，並非刑事訴訟法第一百五十九條所謂不得作為證據之情形。至其證
明力如何，則由法院自由判斷。原判決係以被害人施輝煌、陳順天等人在警局訊問中
之陳述，為認定上訴人犯罪證據之一，且該項陳述之筆錄既經顯之於公判庭，提示予
上訴人等辯論，依刑事訴訟法第一百六十五條之規定，已不能謂原審就此未有調查，
原審復參酌上訴人等之自白及扣案帳冊、本票、支票、讓渡書、切結書等證據調查之
結果，認上訴人等確有前述常業重利犯行，並於理由內說明上訴人等請求再傳訊被害
人為無必要，其證據調查方法與採證之運用，均無違證據法則。上訴意旨，對於原判
決究竟如何違背法令，並未依據卷內資料為具體指摘，徒執陳詞，稱其等另有正當職
業，非屬常業犯云云，而對原審已詳為論斷及說明之事項，再為事實之爭辯，並對原
審採證認事之職權行使，任意指摘，自非適法之第三審上訴理由，其等上訴違背法律
上之程式，均應予駁回。
據上論結，應依刑事訴訟法第三百九十五條前段，判決如主文。
中      華      民      國    九十一    年      十      月     十七     日
                              最高法院刑事第五庭
                                  審判長法官  洪  文  章
                                        法官  花  滿  堂
                                        法官  陳  世  淙
                                        法官  洪  佳  濱
                                        法官  林  茂  雄
      右正本證明與原本無異
                                              書  記  官
中      華      民      國    九十一    年      十      月     三十     日
